【裁判字號】    95,交易,140
【裁判日期】    950418
【裁判案由】    過失傷害
【裁判全文】
臺灣臺北地方法院刑事判決             95年度交易字第140號
公  訴  人  臺灣臺北地方法院檢察署檢察官
被      告  乙○○
上列被告等因過失傷害案件，經檢察官聲請以簡易判決處刑（九
十五年度調偵字第四五號），本院認為不宜以簡易程序進行，簽
請改依通常程序審理後判決如下：
     主  文
乙○○因過失傷害人，處拘役伍拾日，如易科罰金，以佰元折
算壹日。
     事  實
一、乙○○於民國九十四年六月二十三日十二時許，駕駛車牌號
    碼六Ｄ—二二八二號自用小客車，沿臺北市○○路由東往西
    方向行駛，途經該路四段四百五十三巷口時，本應注意車前
    狀況，並隨時採取必要之安全措施、車輛行經無號誌之交岔
    路口時，應減速慢行，作隨時停車之準備，及汽車行近行人
    穿越道前，應減速慢行，遇有行人穿越時，無論有無交通警
    察指揮或號誌指示，均應暫停讓行人先行通過等規定，而依
    其智識程度、駕駛能力，與當時天候為晴天，日間自然光線
    ，路面鋪設柏油，乾燥無缺陷、無障礙物之客觀環境，並無
    不能注意之情事，竟疏於注意前方行人通行狀況及減速慢行
    ，於通過交岔路口時，仍以時速四十五公里之車速通過路口
    ，適有丙○○○亦未注意行人在設有行人穿越道之地點，必
    須經由行人穿越道穿越之規定，於其欲自臺北市○○路○段
    四五三巷口由北往南方穿越八德路時，偏離行人穿越道之範
    圍，而在距人行穿越道約一公尺左右之黃色網狀線區域內行
    走，並隨即遭上開吳寶弘之車輛撞及，丙○○○因而受有左
    肱骨頸開放性骨折、左側脛骨平臺骨折、右小腿深部撕裂傷
    及頭部外傷合併臉部多處擦傷等傷害。乙○○於肇事後犯罪
    未被發覺前，向前來處理車禍現場之員警甲○○坦承肇事而
    自首接受裁判。
二、案經丙○○○訴由臺北市政府警察局松山分局報請臺灣臺北
    地方法院檢察署檢察官偵查並聲請以簡易判決處刑。
    理  由
一、訊據被告乙○○於檢察官訊問及本院審理時均坦白承認其於
    上開時、地駕駛自用小客車未注意車前狀況減速慢行，因而
    撞擊告訴人丙○○○，並使其受有前揭傷害之事實（見偵查
    卷第二十九頁、本院卷第三十頁），並有臺北市政府警察局
    交通警察大隊松山分隊道路交通事故現場圖、調查報告表（
    見偵查卷第十七、二十一、二十二頁）及現場照片七幀（見
    本院卷第三十五至三十八頁）附卷可稽，另告訴人丙○○○
    確因本次車禍受有左肱骨頸開放性骨折、左側脛骨平臺骨折
    、右小腿深部撕裂傷及頭部外傷合併臉部多處擦傷等傷害之
    事實，亦有國軍松山醫院診斷證明書一紙在卷可按，應堪認
    為真實。
二、證人即告訴人丙○○○雖於本院審理時證述稱，伊係自八德
    路旁廟的方向從斑馬線要橫越馬路，走到右起第一、二車道
    中間的位置遭被告駕駛之車輛撞擊云云，然查，證人即事故
    發生後到場處理之警員甲○○於本院審理時已證稱伊當庭所
    提出之照片即係當天伊抵達現場時所拍攝的現場狀況等語（
    見本院卷第二十四頁），又觀之證人甲○○所提出之照片編
    號四，被告駕駛之車輛於警員到達時，係位於該方向右起第
    三車道亦即鄰近分向限制線之位置，核與上開道路交通事故
    現場圖所繪之位置相符，且現場地面並無煞車或緊急轉彎之
    痕跡，有證人甲○○之證詞及道路交通事故現場圖可按，是
    被告於撞擊後應無緊急煞停或轉向之情形；而衡諸一般人於
    車禍事故發生後，大多將車停留原地待警處理或者駛至路邊
    停靠以避免妨害交通之常情，被告於遭遇突發之車禍撞擊事
    故後，尚難認其有反而將車駛向道路中央之行為，故被告車
    輛撞擊告訴人之位置，應得推斷係於東往西向之右起第三車
    道之位置附近，故告訴人於事故突發當下之記憶準確程度，
    已然有疑；另告訴人雖指稱，伊係自行人穿越道橫越馬路云
    云，然被告矢口否認伊係於行人穿越道上撞擊告訴人，辯稱
    ，撞擊之點係於行人穿越道旁之黃色網狀線處等語（見本院
    卷第二十六頁）。經查，事故現場並無煞車痕跡之事實，有
    上開證人甲○○之證詞及道路交通事故現場圖可按，另證人
    甲○○亦證述，伊到達事故地點時，告訴人已經被抬到救護
    車上了，現場並無遺留散落物、血跡或傷者鞋子，無法判斷
    其撞擊點係於何處等語（見本院卷第二十二、二十三頁），
    顯然車禍現場並未遺留任何客觀跡證得以推認告訴人遭受被
    告車輛撞擊位置何在，本院依罪疑惟輕之證據判斷法則，並
    參酌告訴人於事故發生當時於驚嚇狀態，其記憶之準確度仍
    有存疑之情狀，其自應就被告車輛撞擊告訴人之地點，作有
    利於被告之認定。故被告因過失於上揭時、地，駕車於行人
    穿越道旁之黃色網狀線區域內撞擊告訴人，使告訴人受有傷
    害之事實，堪以認定。
三、按行車速度，依速限標誌或標線之規定，無標誌或標線者，
    應依左列規定：(二)行經彎道、坡路、狹路、狹橋、隧道、泥
    濘或積水道路、無號誌之交岔路口、道路修理地段或行近工
    廠、學校、醫院、車站、會堂、娛樂、展覽、競技等公共場
    所出、入口及其他人車擁擠處所，或因雨霧致視線不清或道
    路發生臨時障礙時，均應減速慢行，作隨時停車之準備；又
    汽車行近行人穿越道前，應減速慢行，遇有行人穿越時，無
    論有無交通警察指揮或號誌指示，均應暫停讓行人先行通過
    ，道路交通安全規則第九十三條第一項第二款、第一百零三
    條分別定有明文。另同規則第九十四條第三項亦有汽車行駛
    時，駕駛人應注意車前狀況及兩車併行之間隔，並隨時採取
    必要之安全措施之規定。本案車禍事故發生路口當時為未設
    置交通號誌及標誌之交岔路口，業有臺北市政府警察局交通
    警察大隊松山分隊所製作之道路交通事故現場圖、調查報告
    表及現場照片附卷可稽，並經證人甲○○確認無誤（見本院
    卷第二十四頁），是被告駕駛自用小客車通過前開路口時，
    原應減速慢行，作隨時停車之準備，並應注意車前狀況，且
    於行近該路口前之行人穿越道前，亦應減速並暫停讓行人先
    行通過，惟其反而繼續以時速約四十五公里之車速行進，至
    碰撞發生後才停止，已如前述，足見其並未減速慢行，亦未
    注意車前狀況及行人於行人穿越道附近通行之事實，以致未
    做好停車之應變措施及暫停禮讓行人通過，其有違上開交通
    安全規則至明。而告訴人自臺北市○○路○段東往西向右側
    人行道處欲穿越道路，竟未經由行人穿越道為之，逕自於行
    人穿越道前之黃色網狀線區域橫越之，亦有違反道路交通安
    全規則第一百三十四條第一款規定之事實。又依道路交通事
    故調查報告表所示，車禍時天候為晴天，日間自然光線，路
    面鋪設柏油且乾燥無缺陷，無障礙物，而被告亦係領有駕駛
    執照之駕駛人，依其智識、能力及駕駛經驗，對於未遵守前
    開交通規則之規定所可能造成之危害亦非毫無概念，被告若
    稍加注意即可避免本次車禍，可見其當時在主客觀之情況之
    下，堪認無不能注意之情事，竟疏未注意致告訴人受有上開
    傷害，其有過失，至為顯然，而依當時路況及車行速度並非
    甚快之情形下，告訴人亦屬違反道路交通安全規則第一百三
    十四條第一款之規定，對於造成其所受左肱骨頸開放性骨折
    、左側脛骨平臺骨折、右小腿深部撕裂傷及頭部外傷合併臉
    部多處擦傷等傷害之原因，亦與有過失，然仍不能解免被告
    上開過失之責。而告訴人因本次車禍而受上開傷害，與被告
    之過失行為間有相當因果關係。事證明確，被告之犯行堪以
    認定。
四、核被告所為，係犯刑法第二百八十四條第一項之過失傷害罪
    。被告肇事後未被偵查機關發覺前，向前往處理之員警甲○○坦承肇事，業據證人甲○○於本院審理時證述無誤（見本
    院卷第二十二頁），應依刑法第六十二條前段規定減輕其刑
    。另按刑法上所謂業務，係指個人基於其社會地位繼續反覆
    所執行之事務，包括主要業務及其附隨之準備工作與輔助事
    務在內。此項附隨之事務，並非漫無限制，必須與其主要業
    務有直接、密切之關係者，始可包含在業務概念中，而認其
    屬業務之範圍（最高法院八十九年台上字第八○七五號判例
    參照）。被告雖自承伊係從事保險業，當時駕車行經該地係
    為跑業務等情，然衡以其主要業務似係從事招攬保險、訂立
    契約及聯繫保險理賠事宜為主，並非以經常駕駛車輛為執行
    與其保險業務有直接、密切關係之準備工作或輔助行為，僅
    因欲往客戶處，單純以自用小客車做為其來往之交通工具，
    自不能謂駕駛自用小貨車係被告之附隨事務，是其所為尚不
    構成業務過失傷害罪；又告訴人係於黃色網狀線上行走時為
    被告駕車撞傷等情，業經本院認定如上，尚未符道路交通管
    理處罰條例第八十六條第一項「行經行人穿越道不依規定讓
    行人優先通行」之加重其刑規定，然被告於快車道駕車亦有
    未遵守道路交通安全規則第九十三條第一項第二款、第一百
    零三條及第九十四條第三項規定之過失，亦不得依同條第二
    項之規定減輕其刑，均併予敘明。爰審酌被告並無前科，素
    行良好，及其造成本次車禍之過失程度，告訴人對於傷害結
    果之發生亦與有過失，惟因被告之疏忽造成告訴人所受傷勢
    非輕，其危害不可謂不大，事後被告尚未與告訴人達成和解
    ，並斟酌被告坦承犯行之犯後態度等一切情狀，量處如主文
    所示之刑，並諭知易罰金之折算標準。
據上論斷，應依刑事訴訟法第四百五十二條、第二百九十九條第
一項前段，刑法第二百八十四條第一項前段、第六十二條前段、
第四十一條第一項前段，罰金罰鍰提高標準條例第一條前段、第
二條，判決如主文。
本案經檢察官蕭惠菁到庭執行職務。
中    華    民    國    95    年    4     月    18    日
                  交通法庭 審判長  法  官  林婷立
                                   法  官  黃雅芬
                                   法  官  林柏泓
以上正本證明與原本無異。
如不服本判決，應於判決送達後10日內，向本院提出上訴狀。
                                   書記官  柯貞如
中    華    民    國    95    年    4     月    18    日


司法院資訊處製作；財團法人民間司法改革基金會備份。
